臺灣嘉義地方法院刑事判決　　　　　　　　　　　　九十三年度簡上字第一三二號
　　上　訴　人　甲○○
　　選任辯護人　邱創典律師
右上訴人因違反醫師法案件，不服本院朴子簡易庭九十三年度朴簡字第一九號，中華
民國九十三年五月三日第一審判決（聲請簡易處刑案號：臺灣嘉義地方法院檢察署九
十二年度偵字第七八０九號），提起上訴，本院管轄第二審之合議庭判決如左：
    主  文
原判決撤銷。
甲○○未取得合法醫師資格，擅自執行醫療業務，處有期徒刑陸月，如易科罰金，以
參佰元折算壹日。緩刑貳年。
扣案如附表所示之物均沒收。
    事  實
一、甲○○係設在嘉義縣布袋鎮永安里大寮二七四之五號「惠生西藥房」之負責人，
    明知自己未經醫師考試及格，未取得合法醫師資格，竟於不詳時間，在上開處所
    ，為不特定之病患注射針劑而擅自執行醫療業務；嗣於民國九十二年十一月十七
    日十六時十分許，為警會同嘉義縣衛生局布袋衛生所人員持搜索票在上址查獲，
    並扣得甲○○所有如附表所示之注射藥劑、注射藥劑空瓶、注射針筒、針頭、頭
    皮針、注射用橡皮筋、聽診器、透氣膠帶及空塑膠瓶等物。
二、案經嘉義縣警察局移送臺灣嘉義地方法院檢察署檢察官偵查後聲請簡易處刑。
    理  由
一、被告甲○○於偵查中固坦承為前開「惠生西藥房」之負責人，且未取得合法醫師
    資格一情，惟矢口否認有為醫療業務之行為，辯稱：警方會同衛生局人員到被告
    藥房所查扣之注射劑、空瓶、針筒、針頭、橡皮筋、聽診器等物品，雖係被告所
    有，然已經放置多年，係為自己使用，並非為他人為醫療行為，況政府已經免費
    為民眾注射流感疫苗，被告並無必要為民眾施打，且公訴人並未指出被告係執行
    何項醫療行為，扣案之物品係合法買賣範圍，非得僅憑推論即認被告成罪云云。
二、經查：(1)本件之查獲，係嘉義縣衛生局於九十二年九月二十三日因接獲檢舉指被
    告所營惠生西藥房涉嫌執行醫療業務，經函知嘉義地檢署（有該局公務電話紀錄
    、嘉衛機密字第零九二零零一四九號函在卷可佐）後分案偵辦，於九十二年十一
    月十七日向法官聲請搜索票前往被告前開營業所搜索，乃查獲如附表所示物品，
    業據執行警員林志展於偵查中供證詳實，並有該批物品扣案可稽；(2)揆之扣案之
    注射藥劑空瓶照片所示，空瓶內均有殘餘藥水，此為被告所自承，若如被告在警
    詢中所言上開空瓶已放置好幾年，該空瓶既已使用過而非密封，瓶內之藥水應已
    揮發殆盡才是，焉有殘留瓶內之理？(3)嗣被告於地檢署偵查中迭改稱上開空瓶係
    其於三個月前為自己注射所留下云云，其前後說詞不一，自有可疑，況果被告確
    係於三個月前為自己注射，則與其在警詢中所言相互參照以觀，應以三個月前事
    件發生較近時之記憶較為清晰才是，何以被告於警詢中竟全未提及此事，反以時
    間較久遠之其於好幾年前放置等詞置辯？(4)再參諸前開查扣物包括注射針筒八支
    及針頭九支、頭皮針二支、注射用橡皮筋一條、聽診器及透氣膠帶各一個、注射
    藥劑空瓶四個，及各式藥劑共有十四種、數量達三十一瓶之多，而依被告所供，
    上開藥劑均係注射用藥劑，且藥效包括治療皮膚過敏、感冒、下痢止瀉、神經痛
    、消炎止痛、止咳、局部麻醉劑、補肝劑、解除疲勞之強肝劑、營養劑等，不同
    藥效之醫療用品功能多樣，豈可能均係供被告自己注射所用？被告所辯實有悖於
    常情，殊難採信；(5)此外，並有嘉義縣警察局刑警隊搜索扣押筆錄一份、現場照
    片七張在卷可稽，足見被告確曾為不特定之病患執行注射針劑之醫療業務行為甚
    明，被告否認上開行為，要為卸責之詞，不足採信，其罪證明確，犯行堪予認定
    。
三、核被告所為，係犯醫師法第二十八條前段之未取得合法醫師資格擅自執行醫療業
    務罪。原審予以論科，固非無見，惟查：依據刑法第四十一條第一項之規定，犯
    最重本刑為五年以下有期徒刑以下之刑之罪，而受六個月以下有期徒刑或拘役之
    宣告，因身體、教育、職業、家庭之關係或其他正當理由，執行顯有困難者，得
    以一元以上三元以下折算一日（現已提高一百倍），易科罰金。原判決未適用刑
    法第四十一條第一項前段，對被告甲○○判處有期徒刑六月而未諭知易科罰金折
    算標準，自有未合。被告上訴意旨否認飾卸犯罪雖無可取，但原判決既有可議即
    無可維持，自應撤銷改判。爰審酌被告之犯罪動機僅為賺錢、罔顧自己未具有醫
    生資格，擅自為他人進行醫療行為，對不特定人之健康有造成損害之危險，及犯
    後猶飾詞否認等一切情狀，量處如主文第二項所示之刑，並諭知易科罰金之折算
    標準。又被告甲○○前未曾受刑之宣告，有其之台灣高等法院被告全國前案紀錄
    表、台灣嘉義地方法院檢察署刑案資料查註紀錄表附卷可參，被告經此教訓，應
    知惕勵，當無再犯之虞，本院認其所受宣告之刑，以暫不執行為適當，併均予宣
    告緩刑二年以啟自新。
四、扣案如附表所示之物，係被告執行醫療業務時所使用之藥品，依醫師法第二十八
    條前段之規定，予以宣告沒收。
據上論斷，應依刑事訴訟法第四百五十五條之一第一項、第三項、第三百六十九條第
一項前段、第三百六十四條、第二百九十九條第一項前段，醫師法第二十八條前段，
刑法第十一條前段、第四十一條第一項前段、刑法第七十四條第一款，罰金罰鍰提高
標準條例第二條，判決如主文。
本案經檢察官陳昭廷到庭執行職務。
中      華      民      國    九十三    年      七      月     二十     日
                                  臺灣嘉義地方法院刑事第三庭
                                      審判長法官  沈  福  財
                                            法官  陳  端  宜
                                            法官  朱  美  璘
右正本證明與原本無異。
本判決不得上訴。
中      華      民      國    九十三    年      七      月     二十     日
                                          書記官  尹  玉  琪
附錄本判決論罪科刑法條：
醫師法第二十八條
未取得合法醫師資格，擅自執行醫療業務者，處六個月以上五年以下有期徒刑，得併
科新臺幣三十萬元以上一百五十萬元以下罰金，其所使用之藥械沒收之。但合於下列
情形之一者，不罰：
一、在中央主管機關認可之醫療機構，於醫師指導下實習之醫學院、校學生或畢業生
    。
二、在醫療機構於醫師指示下之護理人員、助產人員或其他醫事人員。
三、合於第十一條第一項但書規定。
四、臨時施行急救。
附表：
  ┌──┬────────┬───┬──┬──────────┬───┐
  │編號│  扣案物品名稱  │數  量│編號│  扣案物品名稱      │數  量│
  ├──┼────────┼───┼──┼──────────┼───┤
  │    │ 注射藥劑       │      │    │ 注射藥劑           │      │
  │ 一 │「BERBEMIN」    │ 一瓶 │十二│「GLUCO-METHIONNB」 │三 瓶 │
  ├──┼────────┼───┼──┼──────────┼───┤
  │    │ 注射藥劑       │      │    │ 注射藥劑           │      │
  │ 二 │「Lidocaine」   │ 一瓶 │十三│ 「Gici Col」       │四瓶  │
  ├──┼────────┼───┼──┼──────────┼───┤
  │    │ 注射藥劑       │      │    │ 注射藥劑           │      │
  │ 三 │「Patohital」   │ 一瓶 │十四│ 「NEO-VITABOSE」   │四瓶  │
  ├──┼────────┼───┼──┼──────────┼───┤
  │    │ 注射藥劑       │      │    │                    │      │
  │ 四 │「GLUCOS」      │ 一瓶 │十五│ 注射藥劑空瓶       │四個  │
  ├──┼────────┼───┼──┼──────────┼───┤
  │    │ 注射藥劑       │      │    │                    │      │
  │ 五 │「Diclofenac」  │ 二瓶 │十六│  注射針筒          │八支  │
  ├──┼────────┼───┼──┼──────────┼───┤
  │    │ 注射藥劑       │      │    │                    │      │
  │ 六 │ 「Husten」     │ 二瓶 │十七│  針頭              │九支  │
  ├──┼────────┼───┼──┼──────────┼───┤
  │    │ 注射藥劑       │      │    │  │      │
  │ 七 │ 「Guagen-H」   │ 二瓶 │十八│  頭皮針            │二支  │
  ├──┼────────┼───┼──┼──────────┼───┤
  │    │ 注射藥劑       │      │    │                    │      │
  │ 八 │「BENAPYRIN」   │ 二瓶 │十九│  注射用橡皮筋      │一條  │
  ├──┼────────┼───┼──┼──────────┼───┤
  │    │ 注射藥劑       │      │    │                    │      │
  │ 九 │「Methivitan」  │ 二瓶 │二十│  聽診器            │一個  │
  ├──┼────────┼───┼──┼──────────┼───┤
  │    │ 注射藥劑       │      │    │                    │      │
  │ 十 │「AVA TON」     │ 三瓶 │二一│  透氣膠帶          │一個  │
  ├──┼────────┼───┼──┼──────────┼───┤
  │    │ 注射藥劑       │      │    │                    │      │
  │十一│「Shin Konin」  │ 三瓶 │二二│  空塑膠盒          │三個  │
  └──┴────────┴───┴──┴──────────┴───┘
